【裁判字號】    89,上易,583
【裁判日期】    890329
【裁判案由】    侵占
【裁判全文】
臺灣高等法院刑事判決                            八十九年度上易字第五八三號
    上  訴  人  臺灣士林地方法院檢察署檢察官
    被      告  乙○○
右上訴人因被告侵占案件，不服臺灣士林地方法院八十八年度易緝字第一二六號，中
華民國八十八年十二月二十三日第一審判決（起訴案號：臺灣士林地方法院檢察署八
十七年度偵字第五三四一號）提起上訴，本院判決如左：
    主      文
原判決撤銷。
乙○○意圖為自己不法之所有，而侵占自己持有他人之物，累犯，處拘役參拾日。
    事      實
一、乙○○前分別於民國（下同）八十二及八十三年間，因違反麻醉藥品管理條例案
    件，經臺灣士林地方法院分別判處有期徒刑五月、三月、六月，且分別於八十三
    年九月二十九日、八十三年六月十日、八十三年十月二十七日易科罰金執行完畢
    ，猶不知悔改，於八十七年五月十四日，在臺北市士林區○○○路○段二三六巷
    一弄十二號一樓，向福榮小客車租賃股份有限公司（以下簡稱福榮公司）承租車
    牌號碼ＡＡ─七二三三號自用小客車一輛，約定租用一日，並當場給付一日租金
    新臺幣（下同）一千六百元，詎被告於租期屆滿後，竟意圖為自己不法之所有，
    易持有為所有，將該車侵占入己而不予還車，並拒付租金，嗣於八十七年七月二
    十日，在臺北市○○區○○路、石仙路口，經警通知始尋獲該輛已遭毀損棄置之
    汽車，乙○○則逃逸無蹤。
二、案經被害人福榮公司代表人甲○○訴由臺灣士林地方法院檢察署檢察官偵查起訴
    。
    理      由
一、訊據被告乙○○固坦承於右揭時地向告訴人租車而未依約還車及積欠租金之事實
    ，惟矢口否認有何侵占之犯行，辯稱：伊於租期屆至後曾致電福榮公司延長租期
    ，越二週後復致電表示欲先還車，租金一周後再還，惟福榮公司代理人曹永明不
    肯也不接受還車，伊只好把車子寄在朋友處，南下賺錢還，但還是還不起，伊回
    來後，以為曹永明已將該車收回云云。
二、經查：右揭事實業據告訴人代理人曹永明指訴綦詳，且有被告汽車駕駛執照、汽
    車租賃契約書影本各一紙附卷可稽，而被告雖曾為還車之表示，惟實際上並無任
    何還車之行為，且竟在未獲得租車公司同意延期租用之情形下，繼續使用該汽車
    長達逾二月之久，而被告既已明知自己無力支付租金，即應將汽車先行歸還，豈
    有不付租金而免費繼續佔用汽車使用，至該汽車毀損不堪使用始棄置路旁之理，
    是被告意圖為自己不法所有，易持有為所有，將該車侵占入己而不予還車等情，
    至為明確，況告訴人以出租汽車為業，於被告已積欠租金無法返還之情形下，豈
    有不收回汽車而任損失擴大之理，是被告辯解係告訴人不接受還車云云，應為事
    後卸責之詞，不足採信。本件事證明確，被告犯行洵堪認定，應依法論科。
三、核被告乙○○所為，係犯刑法第三百三十五條第一項之侵占罪。查被告曾受如事
    實欄所載有期徒刑刑之執行情形，此有本院被告全國前案記錄表附卷可稽，其於
    有期徒刑執行完畢後五年以內，再犯有期徒刑以上之本罪，為累犯，應依刑法第
    四十七條之規定加重其刑。
四、原判決失察，未予被告論罪科刑，尚嫌未洽，檢察官上訴意旨執此指摘原判決不
    當，為有理由，應由本院將之予以撤銷改判。爰審酌被告犯罪之動機、目的、犯
    罪所生之損害及犯罪後之態度等一切情狀，量處如主文第二項所示之刑，以示懲
    儆。
據上論斷，應依刑事訴訟法第三百六十九條第一項前段、第三百六十四條、第二百九
十九條第一項前段，刑法第三百三十五條第一項、第四十七條，罰金罰鍰提高標準條
例第一條前段，判決如主文。
本案經檢察官蔡日昇到庭執行職務。
中     華     民     國    八十九   年       三       月     二十九     日
                             臺灣高等法院刑事第十五庭
                                 審判長法  官  房  阿  生
                                       法  官  胡  泉  田
                                       法  官  雷  元  結
右正本證明與原本無異。
不得上訴。
                                       書記官  梁  雅  華
中     華     民     國    八十九   年       三       月      三十      日
附錄：本案論罪科刑法條全文
刑法第三百三十五條第一項
意圖為自己或第三人不法之所有，而侵占自己持有他人之物者，處五年以下有期徒刑
、拘役或科或併科一千元以下罰金。


司法院資訊處製作；財團法人民間司法改革基金會備份。
